ACORDAO-COMPLETO-2464204

ACÓRDÃO 8482/2021 ATA 22/2021 - SEGUNDA CÂMARA

VISTOS, relatados e discutidos estes autos de tomada de contas especial instaurada em desfavor de Alisson da Silva Oliveira, de Arthur Borlot Falcão e de Casa da Cultura Produções de Eventos Ltda., em razão de não ter ficado comprovada a boa e regular aplicação em razão da omissão no dever de prestar contas dos recursos captados pela entidade mediante incentivo fiscal da Lei Rouanet, destinados ao projeto "Festival de Dança em Belo Horizonte/MG", no valor de R$ 109.669,23,
ACORDAM os Ministros do Tribunal de Contas da União, reunidos em Sessão da Segunda Câmara, diante das razões expostas pelo Relator, em:
9.1 considerar revel o responsável Arthur Borlot Falcão, para todos os efeitos, dando-se prosseguimento ao processo, com fulcro no art. 12, § 3º, da Lei nº  8.443, de 16 de julho de 1992;
9.2 julgar irregulares, nos termos dos arts. 1º, inciso I, do art. 16, inciso III, alínea "a", "b" e "c", da Lei nº  8.443, de 1992, c/c os arts. 19 e 23, inciso III, da mesma Lei, as contas dos responsáveis Alisson da Silva Oliveira, Arthur Borlot Falcão e Casa da Cultura Produções de Eventos Ltda., condenando-os solidariamente ao pagamento das importâncias discriminadas, atualizadas monetariamente e acrescidas dos juros de mora calculados a partir das datas discriminadas até a data da efetiva quitação do débito, descontado o crédito indicado, fixando-lhes o prazo de quinze dias, para que comprovem o recolhimento das referidas quantias aos cofres do Fundo Nacional de Cultura, nos termos do art. 23, inciso III, alínea "a", da Lei nº  8.443, de 1992, c/c o art. 214, inciso III, alínea "a", do Regimento Interno;  
	Data
	Valor (R$) 
	Débito/Crédito

	18/12/2014
	30.000,00
	D

	20/9/2017
	194,49
	C

	12/1/2016
	45.000,00
	D

	13/5/2016
	4.045,11
	D

	16/5/2016
	10.208,04
	D

	13/6/2016
	10.208,04
	D

	11/7/2016
	10.208,04
	D

9.3 aplicar aos responsáveis Alisson da Silva Oliveira, Arthur Borlot Falcão e Casa da Cultura Produções de Eventos Ltda., individualmente, a multa prevista no art. 57 da Lei nº  8.443, de 1992, c/c o art. 267 do Regimento Interno, no valor de R$ 13.000,00,  (treze mil reais) fixando-lhes o prazo de quinze dias, a contar da notificação, para que comprovem, nos termos do art. 214, inciso III, alínea "a", do Regimento Interno, o recolhimento das dívidas aos cofres do Tesouro Nacional, atualizada monetariamente desde a data deste acórdão até a do efetivo recolhimento, se pagas após o vencimento, na forma da legislação em vigor;
9.4 autorizar, desde logo, se requerido, com fundamento no art. 28, inciso I, da Lei nº  8.443, de 1992, c/c o art. 217, §§ 1º e 2º do Regimento Interno, o parcelamento das dívidas em até 36 parcelas, incidindo, sobre cada parcela, corrigida monetariamente, os correspondentes acréscimos legais, fixando-lhes o prazo de quinze dias, a contar do recebimento da notificação, para comprovarem o recolhimento da primeira parcela, e de trinta dias, a contar da parcela anterior, para comprovarem os recolhimentos das demais parcelas, devendo incidir, sobre cada valor mensal da dívida referida no item 9.2 os juros de mora devidos, na forma prevista na legislação em vigor, alertando os responsáveis de que a falta de comprovação do recolhimento de qualquer parcela importará o vencimento antecipado do saldo devedor, nos termos do § 2º do art. 217 do Regimento Interno;
9.5 autorizar, desde logo, a cobrança judicial da dívida, caso não atendida a notificação, na forma do disposto no art. 28, inciso II, da Lei nº 8.443, de 1992;
9.6 dar ciência deste acórdão aos responsáveis e à Secretaria Especial de Cultura do Ministério do Turismo, informando-os de que seu inteiro teor, incluindo o relatório e o voto que o precedem, podem ser acessados em www.tcu.gov.br/acordaos;
9.7 enviar cópia desta decisão à Procuradoria da República em Minas Gerais, informando-a de que seu inteiro teor, incluindo o relatório e o voto que a precedem, podem ser acessados em www.tcu.gov.br/acordaos.

tomada de contas especial instaurada em desfavor de Alisson da Silva Oliveira, de Arthur Borlot Falcão e de Casa da Cultura Produções de Eventos Ltda., em razão de não ter ficado comprovada a boa e regular aplicação em razão da omissão no dever de prestar contas dos recursos captados pela entidade mediante incentivo fiscal da Lei Rouanet, destinados ao projeto Festival de Dança em Belo Horizonte/MG, no valor de R$ 109.669,23

Segunda Câmara

Casa da Cultura Produções e Eventos Ltda.

3.Responsáveis: Alisson da Silva Oliveira (CPF XXX.141.336-XX); Arthur Borlot Falcão (CPF XXX.887.677-XX); Casa da Cultura Produções e Eventos Ltda. (CNPJ 11.233.344/0001-67).

13.1. Ministros presentes: Bruno Dantas (Presidente), Augusto Nardes, Aroldo Cedraz e Raimundo Carreiro (Relator).
13.2. Ministro-Substituto presente: Marcos Bemquerer Costa.

ACORDAO-COMPLETO-2504595

Acórdão de Relação 14411/2021 - Segunda Câmara

Acórdão de Relação

RAIMUNDO CARREIRO

Trata-se de Tomada de Contas Especial instaurada em desfavor de Alisson da Silva Oliveira, de Arthur Borlot Falcão e de Casa da Cultura Produções de Eventos Ltda., em razão de não ter ficado comprovada a boa e regular aplicação, em razão da omissão no dever de prestar contas, dos recursos captados pela entidade mediante incentivo fiscal da Lei Rouanet, destinados ao projeto "Festival de Dança em Belo Horizonte/MG". Os recursos foram captados pela Casa da Cultura Produções e Eventos Ltda. para a apresentação de companhias e/ou escolas de dança locais e regionais, no âmbito do projeto, conforme aprovado e autorizado pelo Ministério da Cultura (peça 3, p.2) . Era permitida a captação de recursos financeiros na forma de doações ou patrocínios (Mecenato) , conforme estipulado na Lei 8.313/1991, alterada pela Lei 9.874/1999. Foram captados R$ 109.669,23 do total de R$ 143.514,80 autorizados.
FASE INTERNA
O tomador de contas, cujo relatório conclusivo se encontra à peça 21, constatou a omissão no dever de prestar contas e débito no valor total captado, subtraído da quantia devolvida no valor de R$ 194,49, resultando em dívida de R$ 109.474,74 (peça 18, p. 1) . Atribuiu a responsabilidade a Alisson da Silva Oliveira, a Arthur Borlot Falcão e à Casa da Cultura Produções e Eventos Ltda.
A Controladoria Geral da União (CGU) , em relatório de auditoria (peça 22) , acompanhou o parecer do tomador de contas. Destarte, certificou a irregularidade das contas em apreciação (peça 23) , tendo a autoridade ministerial competente atestado haver tomado conhecimento de suas conclusões (peça 25) .
EXAME PRELIMINAR
O disposto no art. 10 da IN n.º 71, de 2012 foi observado, uma vez que constam dos autos os documentos elencados no referido dispositivo normativo que se enquadram ao caso vertente e que possibilitam a análise do mérito da questão em debate e o amplo exercício do contraditório e do direito de defesa.
CITAÇÃO
Os responsáveis foram chamados a se pronunciarem, nos termos propostos pela unidade técnica à peça 28, p. 6/9:
a) realizar a citação, com fundamento nos arts. 10, § 1º, e 12, incisos I e II, da Lei 8.443/1992 c/c o art. 202, incisos I e II, do RI/TCU, para que, no prazo de quinze dias, os responsáveis abaixo indicados, em decorrência das condutas praticadas, apresentem alegações de defesa e/ou recolham, aos cofres especificados, a quantia abaixo indicada, atualizada monetariamente a partir da respectiva data até o efetivo recolhimento, abatendo-se na oportunidade a quantia eventualmente ressarcida, na forma da legislação em vigor, que geraram as irregularidades demonstradas a seguir:
Débito relacionado ao responsável Casa da Cultura Produções e Eventos Ltda. (CNPJ: 11.233.344/0001-67) , na condição de contratado, em solidariedade com o Sr. Alisson da Silva Oliveira e o Sr. Arthur Borlot Falcão.
Irregularidade: não comprovação da boa e regular aplicação dos recursos federais repassados com amparo no Pronac 14-0398, em face da omissão no dever de prestar contas dos valores transferidos.
Evidências da irregularidade: Notificação (ofício) , inclusive edital (peça 14) , Determinação/recomendação de instauração (peça 10) e Extrato bancário conta específica, da data dos créditos até o encerramento da movimentação (peça 7) .
Normas infringidas: Arts. 37, caput, e 70, parágrafo único, da Constituição Federal; art. 93 do Decreto-Lei 200/67; IN MinC 1/2010, art. 6º, inciso VI; IN-MinC 1/2012, art. 71, §§ 1ºe 2º; IN-MinC 1/2013, arts. 75, parágrafo primeiro, 78 e 90, parágrafo único; IN-MinC 1/2017, art. 106, inciso III, alínea "a"; e art. 8º da Lei 8.443/1992 c/c Acórdão 1928/2005-TCU-Segunda Câmara) .
Cofre credor: Fundo Nacional de Cultura.
Valor atualizado do débito (sem juros) em 1/8/2019: R$ 129.602,03
Conduta: nas parcelas D1 a D6 - não apresentar a prestação de contas do projeto.
Nexo de causalidade: a conduta descrita impediu o estabelecimento do nexo causal entre as possíveis despesas efetuadas com os recursos recebidos, no âmbito do instrumento em questão, no período de 19/12/2014 a 31/12/2016, resultando em presunção de dano ao erário.
Culpabilidade: não há excludentes de ilicitude, de culpabilidade e de punibilidade; é razoável supor que o administrador responsável pela pessoa jurídica tinha consciência da ilicitude de sua conduta; era exigível conduta diversa da praticada, desincumbir-se do seu dever por meio da apresentação da prestação de contas no prazo e forma devidos.
Débito relacionado ao responsável Sr. Alisson da Silva Oliveira (CPF: XXX.141.336-XX) , na condição de dirigente, em solidariedade com o Sr. Arthur Borlot Falcão e a Casa da Cultura Produções e Eventos Ltda.
Irregularidade: não comprovação da boa e regular aplicação dos recursos federais repassados com amparo no Pronac 14-0398, em face da omissão no dever de prestar contas dos valores transferidos.
Evidências da irregularidade: Notificação (ofício) , inclusive edital (peça 14) , Determinação/recomendação de instauração (peça 10) e Extrato bancário conta específica, da data dos créditos até o encerramento da movimentação (peça 7) .
Normas infringidas: Arts. 37, caput, e 70, parágrafo único, da Constituição Federal; art. 93 do Decreto-Lei 200/67; IN MinC 1/2010, art. 6º, inciso VI; IN-MinC 1/2012, art. 71, §§ 1ºe 2º; IN-MinC 1/2013, arts. 75, parágrafo primeiro, 78 e 90, parágrafo único; IN-MinC 1/2017, art. 106, inciso III, alínea "a"; e art. 8º da Lei 8.443/1992 c/c Acórdão 1928/2005-TCU-Segunda Câmara) .
Cofre credor: Fundo Nacional de Cultura.
Valor atualizado do débito (sem juros) em 1/8/2019: R$ 129.602,03
Conduta: nas parcelas D1 a D6 - não demonstrar a boa e regular aplicação dos recursos federais recebidos e geridos por meio do instrumento em questão, no período de 19/12/2014 a 31/12/2016, em face da omissão na prestação de contas, cujo prazo encerrou-se em 30/1/2017.
Nexo de causalidade: a conduta descrita impediu o estabelecimento do nexo causal entre as possíveis despesas efetuadas com os recursos recebidos, no âmbito do instrumento em questão, no período de 19/12/2014 a 31/12/2016, resultando em presunção de dano ao erário.
Culpabilidade: não há excludentes de ilicitude, de culpabilidade e de punibilidade; é razoável supor que o responsável tinha consciência da ilicitude de sua conduta; era exigível conduta diversa da praticada, desincumbir-se do seu dever por meio da apresentação da prestação de contas no prazo e forma devidos.
Débito relacionado ao responsável Sr. Arthur Borlot Falcão (CPF: XXX.887.677-XX) , na condição de dirigente, em solidariedade com o Sr. Alisson da Silva Oliveira e a Casa da Cultura Produções e Eventos Ltda.
Irregularidade: não comprovação da boa e regular aplicação dos recursos federais repassados com amparo no Pronac 14-0398, em face da omissão no dever de prestar contas dos valores transferidos.
Evidências da irregularidade: Notificação (ofício) , inclusive edital (peça 14) , Determinação/recomendação de instauração (peça 10) e Extrato bancário conta específica, da data dos créditos até o encerramento da movimentação (peça 7) .
Normas infringidas: Arts. 37, caput, e 70, parágrafo único, da Constituição Federal; art. 93 do Decreto-Lei 200/67; IN MinC 1/2010, art. 6º, inciso VI; IN-MinC 1/2012, art. 71, §§ 1ºe 2º; IN-MinC 1/2013, arts. 75, parágrafo primeiro, 78 e 90, parágrafo único; IN-MinC 1/2017, art. 106, inciso III, alínea "a"; e art. 8º da Lei 8.443/1992 c/c Acórdão 1928/2005-TCU-Segunda Câmara) .
Cofre credor: Fundo Nacional de Cultura.
Valor atualizado do débito (sem juros) em 1/8/2019: R$ 129.602,03
Conduta: nas parcelas D1 a D6 - não demonstrar a boa e regular aplicação dos recursos federais recebidos e geridos por meio do instrumento em questão, no período de 19/12/2014 a 31/12/2016, em face da omissão na prestação de contas, cujo prazo encerrou-se em 30/1/2017.
Nexo de causalidade: a conduta descrita impediu o estabelecimento do nexo causal entre as possíveis despesas efetuadas com os recursos recebidos, no âmbito do instrumento em questão, no período de 19/12/2014 a 31/12/2016, resultando em presunção de dano ao erário.
Culpabilidade: não há excludentes de ilicitude, de culpabilidade e de punibilidade; é razoável supor que o responsável tinha consciência da ilicitude de sua conduta; era exigível conduta diversa da praticada, desincumbir-se do seu dever por meio da apresentação da prestação de contas no prazo e forma devidos.
b) informar aos responsáveis que, caso venha a ser condenado pelo Tribunal, os débitos ora apurados serão acrescidos de juros de mora, nos termos do § 1º do art. 202 do RI/TCU;
c) esclarecer aos responsáveis, em obediência ao art. 12, § 2º, da Lei 8.443/1992, e ao art. 12, inciso VI, da Resolução TCU 170/2004, que o recolhimento tempestivo do débito somente saneará o processo caso seja reconhecida a sua boa-fé e não se constate outra irregularidade nas contas; 
d) realizar a audiência dos responsáveis abaixo indicados, com fundamento nos arts. 10, § 1º, e 12, incisos I e III, da Lei 8.443/1992, c/c o art. 202, incisos I e III, do RI/TCU, para que, no prazo de quinze dias, apresente razões de justificativa quanto as condutas praticadas que geraram as irregularidades demonstradas a seguir: 
Responsável: Sr. Alisson da Silva Oliveira (CPF: XXX.141.336-XX) , na condição de dirigente
Irregularidade: não cumprimento do prazo originalmente estipulado para prestação de contas do do projeto incentivado, cujo prazo encerrou-se em 30/1/2017.
Normas infringidas: Arts. 37, caput, e 70, parágrafo único, da Constituição Federal; art. 93 do Decreto-Lei 200/67; IN MinC 1/2010, art. 6º, inciso VI; IN-MinC 1/2012, art. 71, §§ 1ºe 2º; IN-MinC 1/2013, arts. 75, parágrafo primeiro, 78 e 90, parágrafo único; IN-MinC 1/2017, art. 106, inciso III, alínea "a"; e art. 8º da Lei 8.443/1992 c/c Acórdão 1928/2005-TCU-Segunda Câmara) .
Conduta: descumprir o prazo originalmente estipulado para prestação de contas dos recursos federais recebidos à conta do instrumento em questão, o qual se encerrou em 30/1/2017
Nexo de causalidade: a conduta descrita impediu o estabelecimento do nexo causal entre as possíveis despesas efetuadas com os recursos recebidos, no âmbito do instrumento em questão, no período de 19/12/2014 a 31/12/2016.
Culpabilidade: não há excludentes de ilicitude, de culpabilidade e de punibilidade; é razoável supor que o responsável tinha consciência da ilicitude de sua conduta; era exigível conduta diversa da praticada, qual seja, desincumbir-se do seu dever por meio da apresentação da prestação de contas no prazo e forma devidos.
Responsável: Sr. Arthur Borlot Falcão (CPF: XXX.887.677-XX) , na condição de dirigente
Irregularidade: não cumprimento do prazo originalmente estipulado para prestação de contas do do projeto incentivado, cujo prazo encerrou-se em 30/1/2017.
Normas infringidas: Arts. 37, caput, e 70, parágrafo único, da Constituição Federal; art. 93 do Decreto-Lei 200/67; IN MinC 1/2010, art. 6º, inciso VI; IN-MinC 1/2012, art. 71, §§ 1ºe 2º; IN-MinC 1/2013, arts. 75, parágrafo primeiro, 78 e 90, parágrafo único; IN-MinC 1/2017, art. 106, inciso III, alínea "a"; e art. 8º da Lei 8.443/1992 c/c Acórdão 1928/2005-TCU-Segunda Câmara) .
Conduta: descumprir o prazo originalmente estipulado para prestação de contas dos recursos federais recebidos à conta do instrumento em questão, o qual se encerrou em 30/1/2017
Nexo de causalidade: a conduta descrita impediu o estabelecimento do nexo causal entre as possíveis despesas efetuadas com os recursos recebidos, no âmbito do instrumento em questão, no período de 19/12/2014 a 31/12/2016.
Culpabilidade: não há excludentes de ilicitude, de culpabilidade e de punibilidade; é razoável supor que o responsável tinha consciência da ilicitude de sua conduta; era exigível conduta diversa da praticada, qual seja, desincumbir-se do seu dever por meio da apresentação da prestação de contas no prazo e forma devidos.
Arthur Borlot Falcão permaneceu silente, tornando-se revel. Já a Casa da Cultura Produções e Eventos Ltda. e o Sr. Alisson da Silva Oliveira apresentaram as alegações de defesa constantes da peça 61.
ANÁLISE DE MÉRITO 
A seguir, com fundamento no art. 1º, § 3º, inciso I, da Lei nº 8.443, de 1992, transcrevo excerto do exame da matéria tratada nos autos levado a efeito pela Secretaria de Controle Externo de Tomada de Contas Especial à peça 77, ratificado pelo responsável pela unidade técnica à peça 79.
HISTÓRICO
Em 17/10/2017, com fundamento na IN/TCU 71/2012, alterada pela IN/TCU 76/2016 e DN/TCU 155/2016, o dirigente da instituição Secretaria Especial de Cultura autorizou a instauração da tomada de contas especial (peça 10) . O processo foi registrado no sistema e-TCE com o número 366/2018.
O Pronac 14-0398 foi firmado no valor de R$ 143.514,80, no período de 15/04/2014 a 31/12/2016 (peça 3) , com prazo para execução dos recursos 19/12/2014 a 31/12/2016, recaindo o prazo para prestação de contas em 30/1/2017.
A empresa proponente captou recursos autorizados, no montante de R$ 109.669,23, conforme atestam os recibos (peça 5) e/ou extratos bancários (peça 7) .
O fundamento para a instauração da Tomada de Contas Especial, conforme consignado na matriz de responsabilização elaborada pelo tomador de contas, foi a constatação da seguinte irregularidade: 
Omissão no dever de prestar contas.
Os responsáveis arrolados na fase interna foram devidamente comunicados e, diante da ausência de justificativas suficientes para elidir a irregularidade e da não devolução dos recursos, instaurou-se a tomada de contas especial.
No relatório (peça 21) , o tomador de contas concluiu que o prejuízo importaria no valor original de R$ 109.474,74, imputando-se a responsabilidade à Casa da Cultura Produções e Eventos Ltda., na condição de contratado, ao Sr. Alisson da Silva Oliveira, na condição de dirigente e ao Sr. Arthur Borlot Falcão, na condição de dirigente. 
Em 17/6/2019, a Controladoria-Geral da União emitiu o relatório de auditoria (peça 22) , em concordância com o relatório do tomador de contas. O certificado de auditoria e o parecer do dirigente do órgão de controle interno concluíram pela irregularidade das presentes contas (peças 23 e 24) .
Em 25/6/2019, o ministro responsável pela área atestou haver tomado conhecimento das conclusões contidas no relatório e certificado de auditoria, bem como do parecer conclusivo do dirigente do órgão de controle interno, manifestando-se pela irregularidade das contas, e determinou o encaminhamento do processo ao Tribunal de Contas da União (peça 25) .
Diante do exposto, na instrução presente na peça 28 foi proposto:
a) realizar a citação, com fundamento nos arts. 10, § 1º, e 12, incisos I e II, da Lei 8.443/1992 c/c o art. 202, incisos I e II, do RI/TCU, para que, no prazo de quinze dias, os responsáveis abaixo indicados, em decorrência das condutas praticadas, apresentem alegações de defesa e/ou recolham, aos cofres especificados, a quantia abaixo indicada, atualizada monetariamente a partir da respectiva data até o efetivo recolhimento, abatendo-se na oportunidade a quantia eventualmente ressarcida, na forma da legislação em vigor, que geraram as irregularidades demonstradas a seguir:
Débito relacionado ao responsável Casa da Cultura Produções e Eventos Ltda. (CNPJ: 11.233.344/0001-67) , em solidariedade com o Sr. Alisson da Silva Oliveira e o Sr. Arthur Borlot Falcão.
Irregularidade: não comprovação da boa e regular aplicação dos recursos federais repassados com amparo no Pronac 14-0398, em face da omissão no dever de prestar contas dos valores transferidos.
Evidências da irregularidade: Notificação (ofício) , inclusive edital (peça 14) , Determinação/recomendação de instauração (peça 10) e Extrato bancário conta específica, da data dos créditos até o encerramento da movimentação (peça 7) .
Normas infringidas: Arts. 37, caput, e 70, parágrafo único, da Constituição Federal; art. 93 do Decreto-Lei 200/67; IN MinC 1/2010, art. 6º, inciso VI; IN-MinC 1/2012, art. 71, §§ 1ºe 2º; IN-MinC 1/2013, arts. 75, parágrafo primeiro, 78 e 90, parágrafo único; IN-MinC 1/2017, art. 106, inciso III, alínea "a"; e art. 8º da Lei 8.443/1992 c/c Acórdão 1928/2005-TCU-Segunda Câmara) .
Cofre credor: Fundo Nacional de Cultura.
Valor atualizado do débito (sem juros) em 1/8/2019: R$ 129.602,03
Conduta: nas parcelas D1 a D6 - não apresentar a prestação de contas do projeto.
Nexo de causalidade: a conduta descrita impediu o estabelecimento do nexo causal entre as possíveis despesas efetuadas com os recursos recebidos, no âmbito do instrumento em questão, no período de 19/12/2014 a 31/12/2016, resultando em presunção de dano ao erário.
Culpabilidade: não há excludentes de ilicitude, de culpabilidade e de punibilidade; é razoável supor que o administrador responsável pela pessoa jurídica tinha consciência da ilicitude de sua conduta; era exigível conduta diversa da praticada, desincumbir-se do seu dever por meio da apresentação da prestação de contas no prazo e forma devidos.
Débito relacionado ao responsável Sr. Alisson da Silva Oliveira (CPF: XXX.141.336-XX) , na condição de dirigente, em solidariedade com o Sr. Arthur Borlot Falcão e a Casa da Cultura Produções e Eventos Ltda.
Irregularidade: não comprovação da boa e regular aplicação dos recursos federais repassados com amparo no Pronac 14-0398, em face da omissão no dever de prestar contas dos valores transferidos.
Evidências da irregularidade: Notificação (ofício) , inclusive edital (peça 14) , Determinação/recomendação de instauração (peça 10) e Extrato bancário conta específica, da data dos créditos até o encerramento da movimentação (peça 7) .
Normas infringidas: Arts. 37, caput, e 70, parágrafo único, da Constituição Federal; art. 93 do Decreto-Lei 200/67; IN MinC 1/2010, art. 6º, inciso VI; IN-MinC 1/2012, art. 71, §§ 1ºe 2º; IN-MinC 1/2013, arts. 75, parágrafo primeiro, 78 e 90, parágrafo único; IN-MinC 1/2017, art. 106, inciso III, alínea "a"; e art. 8º da Lei 8.443/1992 c/c Acórdão 1928/2005-TCU-Segunda Câmara) .
Cofre credor: Fundo Nacional de Cultura.
Valor atualizado do débito (sem juros) em 1/8/2019: R$ 129.602,03
Conduta: nas parcelas D1 a D6 - não demonstrar a boa e regular aplicação dos recursos federais recebidos e geridos por meio do instrumento em questão, no período de 19/12/2014 a 31/12/2016, em face da omissão na prestação de contas, cujo prazo encerrou-se em 30/1/2017.
Nexo de causalidade: a conduta descrita impediu o estabelecimento do nexo causal entre as possíveis despesas efetuadas com os recursos recebidos, no âmbito do instrumento em questão, no período de 19/12/2014 a 31/12/2016, resultando em presunção de dano ao erário.
Culpabilidade: não há excludentes de ilicitude, de culpabilidade e de punibilidade; é razoável supor que o responsável tinha consciência da ilicitude de sua conduta; era exigível conduta diversa da praticada, desincumbir-se do seu dever por meio da apresentação da prestação de contas no prazo e forma devidos.
Débito relacionado ao responsável Sr. Arthur Borlot Falcão (CPF: XXX.887.677-XX) , na condição de dirigente, em solidariedade com o Sr. Alisson da Silva Oliveira e a Casa da Cultura Produções e Eventos Ltda.
Irregularidade: não comprovação da boa e regular aplicação dos recursos federais repassados com amparo no Pronac 14-0398, em face da omissão no dever de prestar contas dos valores transferidos.
Evidências da irregularidade: Notificação (ofício) , inclusive edital (peça 14) , Determinação/recomendação de instauração (peça 10) e Extrato bancário conta específica, da data dos créditos até o encerramento da movimentação (peça 7) .
Normas infringidas: Arts. 37, caput, e 70, parágrafo único, da Constituição Federal; art. 93 do Decreto-Lei 200/67; IN MinC 1/2010, art. 6º, inciso VI; IN-MinC 1/2012, art. 71, §§ 1ºe 2º; IN-MinC 1/2013, arts. 75, parágrafo primeiro, 78 e 90, parágrafo único; IN-MinC 1/2017, art. 106, inciso III, alínea "a"; e art. 8º da Lei 8.443/1992 c/c Acórdão 1928/2005-TCU-Segunda Câmara) .
Cofre credor: Fundo Nacional de Cultura.
Valor atualizado do débito (sem juros) em 1/8/2019: R$ 129.602,03
Conduta: nas parcelas D1 a D6 - não demonstrar a boa e regular aplicação dos recursos federais recebidos e geridos por meio do instrumento em questão, no período de 19/12/2014 a 31/12/2016, em face da omissão na prestação de contas, cujo prazo encerrou-se em 30/1/2017.
Nexo de causalidade: a conduta descrita impediu o estabelecimento do nexo causal entre as possíveis despesas efetuadas com os recursos recebidos, no âmbito do instrumento em questão, no período de 19/12/2014 a 31/12/2016, resultando em presunção de dano ao erário.
Culpabilidade: não há excludentes de ilicitude, de culpabilidade e de punibilidade; é razoável supor que o responsável tinha consciência da ilicitude de sua conduta; era exigível conduta diversa da praticada, desincumbir-se do seu dever por meio da apresentação da prestação de contas no prazo e forma devidos.
b) informar aos responsáveis que, caso venha a ser condenado pelo Tribunal, os débitos ora apurados serão acrescidos de juros de mora, nos termos do § 1º do art. 202 do RI/TCU;
c) esclarecer aos responsáveis, em obediência ao art. 12, § 2º, da Lei 8.443/1992, e ao art. 12, inciso VI, da Resolução TCU 170/2004, que o recolhimento tempestivo do débito somente saneará o processo caso seja reconhecida a sua boa-fé e não se constate outra irregularidade nas contas; 
d) realizar a audiência dos responsáveis abaixo indicados, com fundamento nos arts. 10, § 1º, e 12, incisos I e III, da Lei 8.443/1992, c/c o art. 202, incisos I e III, do RI/TCU, para que, no prazo de quinze dias, apresente razões de justificativa quanto as condutas praticadas que geraram as irregularidades demonstradas a seguir: 
Responsável: Sr. Alisson da Silva Oliveira (CPF: XXX.141.336-XX) , na condição de dirigente
	Irregularidade: não cumprimento do prazo originalmente estipulado para prestação de contas do projeto incentivado, cujo prazo encerrou-se em 30/1/2017.
Normas infringidas: Arts. 37, caput, e 70, parágrafo único, da Constituição Federal; art. 93 do Decreto-Lei 200/67; IN MinC 1/2010, art. 6º, inciso VI; IN-MinC 1/2012, art. 71, §§ 1ºe 2º; IN-MinC 1/2013, arts. 75, parágrafo primeiro, 78 e 90, parágrafo único; IN-MinC 1/2017, art. 106, inciso III, alínea "a"; e art. 8º da Lei 8.443/1992 c/c Acórdão 1928/2005-TCU-Segunda Câmara) .
Conduta: descumprir o prazo originalmente estipulado para prestação de contas dos recursos federais recebidos à conta do instrumento em questão, o qual se encerrou em 30/1/2017
Nexo de causalidade: a conduta descrita impediu o estabelecimento do nexo causal entre as possíveis despesas efetuadas com os recursos recebidos, no âmbito do instrumento em questão, no período de 19/12/2014 a 31/12/2016.
Culpabilidade: não há excludentes de ilicitude, de culpabilidade e de punibilidade; é razoável supor que o responsável tinha consciência da ilicitude de sua conduta; era exigível conduta diversa da praticada, qual seja, desincumbir-se do seu dever por meio da apresentação da prestação de contas no prazo e forma devidos.
Responsável: Sr. Arthur Borlot Falcão (CPF: XXX.887.677-XX) , na condição de dirigente
	Irregularidade: não cumprimento do prazo originalmente estipulado para prestação de contas do projeto incentivado, cujo prazo encerrou-se em 30/1/2017.
Normas infringidas: Arts. 37, caput, e 70, parágrafo único, da Constituição Federal; art. 93 do Decreto-Lei 200/67; IN MinC 1/2010, art. 6º, inciso VI; IN-MinC 1/2012, art. 71, §§ 1ºe 2º; IN-MinC 1/2013, arts. 75, parágrafo primeiro, 78 e 90, parágrafo único; IN-MinC 1/2017, art. 106, inciso III, alínea "a"; e art. 8º da Lei 8.443/1992 c/c Acórdão 1928/2005-TCU-Segunda Câmara) .
Conduta: descumprir o prazo originalmente estipulado para prestação de contas dos recursos federais recebidos à conta do instrumento em questão, o qual se encerrou em 30/1/2017
Nexo de causalidade: a conduta descrita impediu o estabelecimento do nexo causal entre as possíveis despesas efetuadas com os recursos recebidos, no âmbito do instrumento em questão, no período de 19/12/2014 a 31/12/2016.
Culpabilidade: não há excludentes de ilicitude, de culpabilidade e de punibilidade; é razoável supor que o responsável tinha consciência da ilicitude de sua conduta; era exigível conduta diversa da praticada, qual seja, desincumbir-se do seu dever por meio da apresentação da prestação de contas no prazo e forma devidos.
Em cumprimento ao pronunciamento da unidade (peça 30) , foram efetuadas as citações e audiência dos responsáveis. Transcorrido o prazo regimental, o Sr. Arthur Borlot Falcão permaneceu silente. Já a Casa da Cultura Produções e Eventos Ltda. (CNPJ: 11.233.344/0001-67) e o Sr. Alisson da Silva Oliveira (CPF: XXX.141.336-XX) apresentaram seus argumentos de defesa por intermédio dos documentos presentes na peça 61.
Os responsáveis afirmam que entregaram intempestivamente os documentos da prestação de contas no dia 11 de março de 2020 à Secretaria Especial de Cultura. Adicionalmente, tornaram a apresentá-los ao Tribunal, conforme se verifica na peça 61, p. 4-263. 
Quanto a análise dos documentos recebidos a título de prestação de contas, instrução presente na peça 67 destacou que a análise da correta aplicação dos recursos transferidos mediante convênios celebrados no âmbito federal é competência dos órgãos concedentes, conforme disposto no § 10, do art. 10, do Decreto 6.170/2007, bem como na Portaria Interministerial MPOG/MF/CGU 424/2016.
14.	 Dessa forma, naquela instrução concluiu-se que o exame da regularidade ou não da documentação ora apresentada, a título de prestação de contas do projeto cultural Pronac 14-0398, que deve abranger a análise de sua execução física e financeira, deve ser atribuído à Secretaria Especial de Cultura, concedente dos recursos.
15.	Diante do exposto, foi proposto na instrução presente na peça 67:
a) diligenciar a Secretaria Especial de Cultura, para que, no prazo de 60 (sessenta) dias a contar da ciência, informe sobre a regularidade ou não da documentação comprobatória da prestação de contas objeto do projeto cultural Pronac 14-0398, encaminhada ao Tribunal;
b) informar à Secretaria Especial de Cultura que a resposta à diligência deve englobar as análises das execuções físicas e financeiras do Pronac 14-0398, ainda que o § 3º, do art. 50, da IN 2/2019, do Ministério da Cidadania regulamente sua análise de forma diversa, tendo em vista o previsto no § 1º, do art. 10, da lei 8.443/1992; e
c) encaminhar cópia integral do processo à Secretaria Especial de Cultura, a fim de subsidiar sua análise.
16.	A diligência foi realizada por intermédio do ofício 49141/2020-TCU/Seproc, de 11/9/2020, presente na peça 72. Em resposta vieram aos autos os documentos presentes na peça 74. Entre os documentos apresentados consta o Parecer Financeiro 66/2020/ CAFIF/CGPCONT/SGFT/GSE, (peça 74, p. 5 -7) , do qual se extrai o seguinte conteúdo:
                  (...) 
                  OCORRÊNCIAS
3.1 Pagamento de despesa registrado nos extratos bancários, mas não listada na relação de pagamentos e que não possuem comprovantes de pagamento:
I) Cheque 850003, datado de 02/03/2015, no valor de R$ 3.000,00
II) Cheque 850005, datado de 29/5/2015, no valor de R$ 4.000,00, NÃO COMPROVADO R$ 1.000,00
III) Cheque 850011, datado de 3/6/2016, no valor de R$ 14.253,15, o valor corresponde ao montante excedente do cheque 850001, assim como ao valor da nota fiscal 33, emitida por Márcio Bulian Martins. (A informação precisaria ser validada pelo proponente) 
IV) Movimentação do dia n. 4986520101, de 09/03/2015, no valor de R$18.882,73;
V) Movimentação do dia n.1000158986, DE 20/9/2017, no valor de R$ 194,49.
Pronunciamento técnico: não sanado.
Valor total impugnado neste item: R$ 37.330,37, (a ser acrescido de correção monetária) .
3.2.	Itens não previstos no orçamento aprovado, nos termos do § 1º, art. 47 da IN MINC 1/2013, vigente na aprovação do projeto, e do art. 36 da IN MCID 2/2019:
3.2.1. Consta da planilha homologada pelo então MinC, a aprovação do item "Companhias e/ou escolas de Dança". No entanto, constam comprovantes de pagamento para os itens no Salic, com os descritivos "grupo de dança", "cachê de dançarinos" e "cachê dança", que em face do não envio de prestação de contas do objeto, não possibilitam aferir a correlação entre os itens. Atendo-se ao escopo da análise financeira, registra-se que todos os comprovantes fiscais analisados no item foram emitidos por fornecedores que não se caracterizam como "Companhias e/ou escolas de Dança", em suas atividades indicadas em nota, ou conforme registro da CNAE em seu CNPJ. Sendo os comprovantes abaixo indicados: 
I) Nota Fiscal n. 01, de 13/02/2015; Fornecedor: CESAR DONIZETT MANCINI (CNPJ: 19.417.887/0001-46) - Código do Serviço em NF: 20011-12-13 - produção, mediante ou sem encomenda prévia, de eventos, espetáculos, etc. Cachê Grupo de Dança, R$5.000,00 (valor parcial da Nota) .
II) Nota Fiscal n. 29, de 05/02/2016; Fornecedor: MARCIO BULIAN MARTINS (CNPJ: 14.379.241/0001-06) ; Código de Atividade Econômica Principal: 82.30-0-01 - Serviços De Organização De Feiras, Congressos, Exposições E Festas; Código de Serviço em NF: 12.07 - Shows, Ballet, Danças, Desfiles, Bailes, Óperas. Cachê de Dançarinos: R$10.000,00 (valor parcial da Nota) .
III) Nota Fiscal n. 33, de 31/05/2016; Fornecedor: MARCIO BULIAN MARTINS (CNPJ: 14.379.241/0001-06) ; Código de Atividade Econômica Principal: 82.30-0-01 - Serviços De Organização De Feiras, Congressos, Exposições E Festas; Código de Serviço em NF: 12.07 - Shows, Ballet, Danças, Desfiles, Bailes, Óperas. Cachê dança: R$8.000,00 (valor parcial da Nota) .
 IV) Nota Fiscal n. 230, de 13/07/2016; Fornecedor: CONSULTORIA E SERVICOS CH LTDA - ME (CNPJ: 11.150.587/0001-31) ; Atividade CNAE Principal: 41.20-4-00 - Construção de edifícios. Cachê Dança: R$13.000,00 (valor parcial da Nota) . 
3.2.2. Uma vez que, como informado, o projeto teve aprovação para execução em um só dia; que os descritivos de unidades de itens e serviços constantes na Planilha Homologada foi calculado com base nesta informação; que não há registro de solicitação de alteração do projeto tempestivamente; e que a análise do objeto empreendida em se sede de Tomada de Contas Especial, constante da Nota Técnica SEFIC n. 30 (SEI 0681591) , registra que "em consonância com o princípio da busca da verdade material, foi realizada pesquisa espontânea na web - no fito de se localizar registros sobre a execução do projeto cultural - sendo que não foram encontradas quaisquer informações sobre a materialização/concretização do projeto cultural 'Vai' em sítios eletrônicos", o que levou à conclusão de que " a decisão de reprovação das contas deste projeto cultural deva ser ratificada e a Prestação de Contas considerada - por esta área técnica - como REPROVADA, tendo em vista que a documentação remetida em sede de prestação de contas final extemporânea não se configura suficiente para comprovar efetivamente a correta e adequada materialização do objeto e dos objetivos propostos, nos moldes pactuados", entende-se que os seguintes itens executados em duplicidade extrapolam ao aprovado, considerando-se que a regra de contratações do setor público em casos análogos é o menor preço, pelo que se considerou como válido o pagamento menos oneroso, e assim não computado nesta ocorrência. 
I) Nota Fiscal n. 02, de 16/02/2015; Fornecedor: CESAR DONIZETT MANCINI; no valor parcial para o item Palco de R$5.000,00.
 II) Nota Fiscal n. 02, de 16/02/2015; Fornecedor: CESAR DONIZETT MANCINI; no valor parcial para o item Som de R$5.000,00.
 III) Nota Fiscal n. 02, de 16/02/2015; Fornecedor: CESAR DONIZETT MANCINI; no valor parcial para o item Luz de R$5.000,00. 
IV) Nota Fiscal n. 01, de 13/02/2015; Fornecedor: CESAR DONIZETT MANCINI; no valor parcial para o item Produtor Executivo de R$2.000,00. 
V) Nota Fiscal n. 01, de 13/02/2015; Fornecedor: CESAR DONIZETT MANCINI; no valor parcial para o item Diretor de produção de R$2.000,00. 
VI) Nota Fiscal n. 01, de 13/02/2015; Fornecedor: CESAR DONIZETT MANCINI; no valor parcial para o item Coordenador do projeto de R$2.000,00.
Pronunciamento Técnico: não sanado. 
Valor Total Impugnado neste Item: R$ 57.000,00 (a ser acrescido de correção monetária) .
3.3. Registra-se que, não obstante a verificação de concentração de contratação de serviços e aquisição de itens em um grupo de poucos fornecedores, não se verificou a qualificação da execução nos termos da vedação constante do § 3º, Art. 11, da IN MCID 2/2019, que estipula o limite de pagamento acima de 50% (cinquenta por cento) do valor captado para um mesmo fornecedor. Não obstante isso, registra-se a observação de execução concentrada em moldes não recorrentes, ou comuns, sem envio de justificativas, em um mercado com farta oferta de fornecedores como o da cidade de realização do mesmo. Não sendo da alçada desta Coordenação empreender avaliações para além do disposto em legislação, faz-se tão somente o registro de tal fato, com a indicação dos seguintes comprovantes fiscais, como passíveis de estudos de aperfeiçoamento de gestão. 
I) Nota Fiscal n. 01, de 13/02/2015; Fornecedor: CESAR DONIZETT MANCINI (CNPJ: 19.417.887/0001-46) - Código do Serviço em NF: 20011-12-13 - produção, mediante ou sem encomenda prévia, de eventos, espetáculos, etc. Itens executados: Produtor Executivo, R$2.000,00; Coordenador do Projeto, R$3.000,00; Cachê Grupo de Dança, R$5.000,00, e; Diretor de Produção, R$2.000,00.
II) Nota Fiscal n. 02, de 16/02/2015; Fornecedor: CESAR DONIZETT MANCINI (CNPJ: 19.417.887/0001-46) ; Código do Serviço em NF: 20011-12-13 - produção, mediante ou sem encomenda prévia, de eventos, espetáculos, etc.; Itens executados: Som, R$5.000,00; Luz, R$5.000,00; Palco, R$5.000,00. 
III) Nota Fiscal n. 10, de 05/02/2016; Fornecedor: L&H PRODUÇÕES E EVENTOS LTDA-ME (CNPJ: 20.321.273/0001-45) ; Código de Serviço em NF: 1216/12 16900190202 - atividades de produção e promoção de bandas, grupos musicais, orquestras e outras. Itens executados: Produtor executivo, R$2.000,00; Coordenador de projeto, R$3.000,00; Aluguel de ônibus, R$1.000,00; Diretor de produção, R$2.500,00; Assistente de produção, R$1.000,00.
IV) Nota Fiscal n. 29, de 05/02/2016; Fornecedor: MARCIO BULIAN MARTINS (CNPJ: 14.379.241/0001-06) ; Código de Serviço em NF: 12.07 - Shows, Ballet, Danças, Desfiles, Bailes, Óperas. Itens executados: Captação de Recursos: R$4.500,00; Cachê de Dançarinos: R$10.000,00; Cartaz: R$1.225; Folders: R$4.375,00; Banner: R$1.900,00. 
V) Nota Fiscal n. 33, de 31/05/2016; Fornecedor: MARCIO BULIAN MARTINS (CNPJ: 14.379.241/0001-06) ; Código de Serviço em NF: 12.07 - Shows, Ballet, Danças, Desfiles, Bailes, Óperas. Itens executados: Cachê dança: R$8.000,00; Equipamento de Projeção: R$1.500,00; Designer: R$2.000,00; Folders: R$1.328,15; Captação: R$1.425,00. 
VI) Nota Fiscal n. 230, de 13/07/2016; Fornecedor: CONSULTORIA E SERVICOS CH LTDA - ME (CNPJ: 11.150.587/0001-31) ; Atividade CNAE Principal: 41.20-4-00 - Construção de edifícios. Itens executados: Remuneração captação de recursos: R$2.016,08; Cachê Dança: R$13.000,00; Locação de gerador: R$2.700,00.
VII) Nota Fiscal n. 2016/1, de 01/02/2016; Fornecedor: GRANFINO EVENTOS LTDA - EPP (CNPJ: 17.724.071/0001-41) ; Código de Tributação do Município (consta em NF) : 1206-0/01-88 - Boates, taxi-dancing, night-club, etc. Itens executados: Locação de espaço: R$3.000,00; Cenografia: R$3.000,00; Locação de Palco: R$1.500,00; Som: R$2.000,00; Luz: R$2.000,00.
4. CONCLUSÃO 
4.1. No que tange aos aspectos financeiros da prestação das contas, foram detectadas as irregularidades, acima elencadas, que não foram sanadas. 
4.2. O valor total impugnado nesta análise de contas é de R$ 94.330,37, a ser acrescido de correção monetária.
4.3. Em face do exposto, submetemos o processo às instâncias superiores, com sugestão de REPROVAÇÃO das contas do projeto.
17.	Assim, verifica-se que o valor impugnado foi de R$ 94.330,37. Entretanto, quanto ao cheque 850011, consta:
III) Cheque 850011, datado de 3/6/2016, no valor de R$ 14.253,15, o valor corresponde ao montante excedente do cheque 850001, assim como ao valor da nota fiscal 33, emitida por Márcio Bulian Martins. (A informação precisaria ser validada pelo proponente) .
18.	A análise realizada quanto a este cheque não comprovou certeza quanto a irregularidade do valor em questão, uma vez que não concluiu com segurança a suposta irregularidade, ao afirmar que "a informação precisaria ser validada pelo proponente". Em consequência, se fosse validada, a despesa seria aceita. Mas não foi oferecida a possibilidade do proponente apresentar seus argumentos. Assim, abateremos este valor de R$ 14.253,15. 
19.	Também devem ser abatidos os valores de R$ 10.000,00 e R$ 8.000,00, referentes aos incisos II e III do item 3.2.1, pois as empresas em questão poderiam fazer serviços de contratação de dançarinos. Já quanto a empresa do inciso I todo item 3.2.1 tem como atividade principal "vendas", situação essa não compatível com a contratação de dançarinos.  Em consequência o valor impugnado é de R$ 94.330,37 abatendo-se R$ 32.253,15, resultando em 	R$ 62.077,22.
20.	Quanto ao débito os responsáveis foram citados pelos seguintes valores:
	Data de ocorrência
	Valor histórico (R$) 
	Identificador da parcela

	18/12/2014
	30.000,00
	D1

	20/9/2017
	194,49
	C1

	12/1/2016
	45.000,00
	D2

	13/5/2016
	4.045,11
	D3

	16/5/2016
	10.208,04
	D4

	13/6/2016
	10.208,04
	D5

	11/7/2016
	10.208,04
	D6

21.	Considerando que a análise realizada nesta instrução concluiu pela ocorrência de débito de apenas R$ 62.077,22, tem-se que o débito definitivo deste processo tem a seguinte composição:
	Data de ocorrência
	Valor histórico (R$) 

	12/1/2016
	27.407,99

	13/5/2016
	4.045,11

	16/5/2016
	10.208,04

	13/6/2016
	10.208,04

	11/7/2016
	10.208,04

22.	 Quanto aos demais documentos apresentados na prestação de contas, nossa análise não identificou outras irregularidades relacionadas às despesas realizadas e seus documentos comprobatórios além daquelas constantes no Parecer Financeiro 66/2020/CAFIF/CGPCONT/SGFT/GSE, (peça 74, p. 5 -7) .
23.	 Com relação à citação realizada, fundada na "não comprovação da boa e regular aplicação dos recursos federais repassados", não há necessidade de realização de nova citação dos responsáveis, conforme enunciado abaixo transcrito: .
Acórdão 2050/2016-TCU-Segunda Câmara, Rel. Min. Marcos Bemquerer: Nos casos em que o responsável tenha sido citado por omissão no dever de prestar contas e venha a apresentar a reclamada prestação de contas, mas na análise das alegações de defesa sejam constatadas irregularidades que caracterizam dano ao erário, não é necessária a renovação da citação se:
a) no ofício citatório estiver expressamente consignado que o débito decorre da não comprovação da boa e regular aplicação dos recursos geridos; e 
b) o valor do dano apurado ao final não seja superior àquele que constou da citação.
24.	Cabe destacar que as citações dos responsáveis, conforme se verifica nas peças 35, 36 e 44, foi fundamentada na "não comprovação da boa e regular aplicação dos recursos federais repassados". Assim conclui-se que não há necessidade de realização de nova citação dos responsáveis.  
Prescrição da Pretensão Punitiva 
25. Vale ressaltar que a pretensão punitiva do TCU, conforme Acórdão 1441/2016-TCU-Plenário, Relator: Benjamin Zymler, que uniformizou a jurisprudência acerca dessa questão, subordina-se ao prazo geral de prescrição indicado no art. 205 do Código Civil, que é de dez anos, contado da data de ocorrência da irregularidade sancionada, nos termos do art. 189 do Código Civil, sendo este prazo interrompido pelo ato que ordenar a citação, a audiência ou a oitiva dos responsáveis. 
26. No caso em exame, não ocorreu a prescrição, uma vez que a irregularidade sancionada ocorreu em 30/1/2017 (prazo final para prestação de contas) , e o ato de ordenação da citação ocorreu em 7/8/2019 (peça 30) .
Cumulatividade de multas.
27.	 Quanto à possibilidade de aplicação cumulativa das multas dos arts. 57 e 58, inciso I, da Lei 8.443/1992, ainda que seja adequada a realização de citação e audiência do responsável, por força do disposto no art. 209, §4º, do Regimento Interno do TCU, o Tribunal reconhece que existe relação de subordinação entre as condutas de "não comprovação da aplicação dos recursos" e de "omissão na prestação de contas", sendo a primeira consequência da segunda, o que enseja, na verificação das duas irregularidades, a aplicação da multa do art. 57, com o afastamento da multa do art. 58, inciso I, em atenção ao princípio da absorção (Acórdão 9579/2015-TCU-Segunda Câmara, Relator Ministro Vital do Rêgo; Acórdão 2469/2019-TCU-Primeira Câmara, Relator Ministro Augusto Sherman) . 
28.	 Conforme leciona Cezar Bitencourt (Tratado de Direito Penal: parte geral - 8ª Edição - São Paulo: Saraiva, 2003. Pg. 565) , na absorção, " (...) a pena do delito mais grave absorve a pena do delito menos grave, que deve ser desprezada". No caso concreto, a "omissão no dever de prestar contas", embora seja uma irregularidade autônoma, funciona como fase ou meio para a consecução da "não comprovação da aplicação dos recursos", havendo clara relação de interdependência entre essas condutas. Dessa forma, recaindo as duas ocorrências num mesmo gestor, deve prevalecer a pena do delito mais grave, qual seja, a multa do art. 57, da Lei 8.443/1992.
CONCLUSÃO:
29.				                  Quanto às razões de justificativas, a defesa apresentada não trouxe nenhum fato ou circunstância que comprovadamente pudesse justificar o não cumprimento do prazo para a apresentação da prestação de contas, devendo as razões de justificativas ser rejeitadas. Seria motivo para a aplicação da multa do 58, I, a qual, entretanto, será absorvida, conforme parágrafos 27 e 28 desta instrução.
30. 	Verifica-se que não houve a prescrição da pretensão punitiva, conforme itens 25 e 26.
31. 	Tendo em vista que não constam dos autos elementos que permitam reconhecer a boa-fé dos responsáveis ou a ocorrência de outras excludentes de culpabilidade, sugere-se que as contas da Casa da Cultura Produções e Eventos Ltda. (CNPJ: 11.233.344/0001-67) , do Sr. Alisson da Silva Oliveira (CPF: XXX.141.336-XX) e do Sr. Arthur Borlot Falcão (CPF: XXX.887.677-XX) , sejam julgadas irregulares, nos termos do art. 202, § 6º, do Regimento Interno do TCU, com a imputação do débito atualizado monetariamente e acrescido de juros de mora, nos termos do art. 202, §1º do Regimento Interno do TCU, aplicando-lhes, ainda, a multa prevista no art. 57 da Lei 8.443/1992.
PROPOSTA DE ENCAMINHAMENTO 
32.	 Diante do exposto, submetem-se os autos à consideração superior, propondo-se a adoção das seguintes medidas: 
a) considerar revel o Sr. Arthur Borlot Falcão, (CPF: XXX.887.677-XX) , para todos os efeitos, dando-se prosseguimento ao processo, com fulcro no art. 12, § 3º, da Lei 8.443/1992;
b) rejeitar as razões de justificativas e acatar parcialmente as alegações de defesa apresentadas pela Casa da Cultura Produções e Eventos Ltda. e pelo Sr. Alisson da Silva Oliveira;
c) com fundamento nos arts. 1º, inciso I, 16, inciso III, alíneas "c", da Lei 8.443/1992 c/c os arts. 19 e 23, inciso III, da mesma Lei, e com arts. 1º, inciso III; 209, inciso III; 210 e 214, inciso III, do Regimento Interno, julgar irregulares as contas da Casa da Cultura Produções e Eventos Ltda. (CNPJ: 11.233.344/0001-67) , do Sr. Alisson da Silva Oliveira (CPF: XXX.141.336-XX) e do Sr. Arthur Borlot Falcão (CPF: XXX.887.677-XX e condená-los solidariamente ao pagamento das quantias a seguir especificadas, com a fixação do prazo de quinze dias, a contar da notificação, para comprovarem, perante o Tribunal (art. 214, inciso III, alínea "a", do Regimento Interno) , o recolhimento da dívida aos cofres do Fundo Nacional de Cultura, atualizada monetariamente e acrescida dos juros de mora, calculados a partir das datas discriminadas, até a data do recolhimento, na forma prevista na legislação em vigor:
	Data de ocorrência
	Valor histórico (R$) 

	12/1/2016
	27.407,99

	13/5/2016
	4.045,11

	16/5/2016
	10.208,04

	13/6/2016
	10.208,04

	11/7/2016
	10.208,04

d) aplicar individualmente a Casa da Cultura Produções e Eventos Ltda. (CNPJ: 11.233.344/0001-67) , ao Sr. Alisson da Silva Oliveira (CPF: XXX.141.336-XX) e ao Sr. Arthur Borlot Falcão (CPF: XXX.887.677-XX a multa prevista no art. 57 da Lei 8.443/1992 c/c o art. 267 do Regimento Interno do TCU, fixando-lhes o prazo de quinze dias, a contar da notificação, para que comprovem, perante o Tribunal (art. 214, III, alínea "a", do Regimento Interno do TCU) , o recolhimento da dívida aos cofres do Tesouro Nacional, atualizada monetariamente desde a data do acórdão que vier a ser proferido por este Tribunal até a do efetivo recolhimento, se pagas após o vencimento, na forma da legislação em vigor; 
e) informar aos responsáveis Alisson da Silva Oliveira (CPF: XXX.141.336-XX) , e Arthur Borlot Falcão (CPF: XXX.887.677-XX) , que, caso se demonstre, por via recursal, a correta aplicação dos recursos, poderá ser reaplicada a multa do art. 58, inciso I, da Lei 8.443/1992, antes absorvida pela multa do art. 57 do mesmo diploma legal;
f) autorizar, desde logo, a cobrança judicial das dívidas, caso não atendidas a notificação, na forma do disposto no art. 28, inciso II, da Lei 8.443/1992;
g) autorizar também, desde logo, se requerido, [com fundamento no art. 26 da Lei 8.443 (com texto dado pelo despacho do diretor de peça 78) ], de 1992, c/c o art. 217, §§ 1º e 2º do Regimento Interno do TCU, o parcelamento da dívida em até 36 parcelas, incidindo, sobre cada parcela, corrigida monetariamente, os correspondentes acréscimos legais, fixando-lhe o prazo de quinze dias, a contar do recebimento da notificação, para comprovarem, perante o Tribunal, o recolhimento da primeira parcela, e de trinta dias, a contar da parcela anterior, para comprovarem os recolhimentos das demais parcelas, devendo incidir, sobre cada valor mensal, atualizado monetariamente, os juros de mora devidos, no caso do débito, na forma prevista na legislação em vigor, alertando os responsáveis de que a falta de comprovação do recolhimento de qualquer parcela importará o vencimento antecipado do saldo devedor, nos termos do § 2º do art. 217 do Regimento Interno deste Tribunal; 
h) enviar cópia do Acórdão que vier a ser proferido à Secretaria Especial de Cultura e aos responsáveis, para ciência, informando-lhes que a deliberação, acompanhada do Relatório e do Voto que a fundamentarem, estará disponível para a consulta no endereço www.tcu.gov.br/acordaos;
i) encaminhar cópia da deliberação, bem como do relatório e do voto que a fundamentarem, ao Procurador-Chefe da Procuradoria da República no Estado de Minas Gerais, para as providências cabíveis.
PARECER DO MINISTÉRIO PÚBLICO
O Ministério Público, à peça 80, divergiu parcialmente da proposta de encaminhamento alvitrada pela unidade técnica. Registrou:
4.	Com as vênias de estilo, divirjo parcialmente do encaminhamento sugerido, por entender que o ressarcimento deve abranger o valor integral captado.
5.	Não obstante a existência de comprovação da execução financeira da avença, não constam dos autos elementos aptos a demonstrar a efetiva realização do evento pactuado. Ao contrário, o relato contido na peça 74, p. 14-15, indica que os parcos documentos apresentados no intuito de demonstrar a execução do objeto não permitiram afirmar que se tratava do festival de dança. Por oportuno, transcrevo trecho do expediente tratando do assunto:
12. Isto posto, procedeu-se à análise da documentação denominada "prestação de contas final" pela entidade proponente, anexada ao SALIC e remetida ao TCU, quando na tomada de contas especial. Assim, verificou-se que tal documentação é composta exclusivamente por imagens de arte gráfica das peças supostamente produzidas para a divulgação do projeto cultural (cartaz e banner) , bem como por quinze fotografias disponibilizadas e algumas informações apresentadas textualmente. As imagens encaminhadas revelam pessoas reunidas em local público (aparentemente em um bloco de rua, pois usavam abadás) , sem qualquer referência ao projeto cultural em análise ou ao local e à data de realização, exceto por algumas fotografias em que foliões empunhavam o referido banner confeccionado.
6.	Como se vê, há indícios de tratar-se de evento distinto, o que, apesar da existência do banner, causa confusão na demonstração da existência de nexo de causalidade com os recursos repassados por meio do Pronac 14-0398. Ressalto que a Instrução Normativa 1/2013/MinC indicava claramente como deveria ocorrer a comprovação da execução física do instrumento firmado, condições não observadas pela Casa de Cultura Produções e Eventos Ltda.
7.	No intuito de corroborar a proposta de rejeitar as alegações de defesa apresentadas, transcrevo trechos do referido normativo contendo os dispositivos que interessam à análise em curso:
Art. 75. Os projetos culturais de que trata esta Instrução Normativa terão sua execução acompanhada pelo MinC, de forma a assegurar a consecução dos seus objetos e seus objetivos, permitida a delegação, conforme previsto no art. 8º do Decreto nº 5.761, de 2006. 
 (...) 
§ 2º Para cumprimento do disposto no § 1º deste artigo, o relatório final consolidado no Salic deverá estar acompanhado dos seguintes documentos:
 (...) 
III - relatório da execução física do projeto com avaliação dos resultados;
 (...) 
VII - exemplar de produto, comprovação fotográfica ou outro registro do cumprimento do plano básico de divulgação do projeto (arquivos digitais, livro, CD, registro audiovisual etc.) ; 
 (...) 
VIII - comprovação das medidas adotadas pelo proponente para garantir a acessibilidade e democratização do acesso, nos termos aprovados pelo Ministério da Cultura; 
 (...) 
e XIII -relatórios que compõem o Roteiro de Prestação de Contas disponível no portal do MinC na internet, com a indicação das fontes dos recursos.
8.	Vale ressaltar que a signatário do relatório de análise da prestação de contas apresentada intempestivamente se pronunciou sobre o cumprimento do objeto nos seguintes termos:
13. Assim, a despeito de a proponente haver remetido comprovantes financeiros alegadamente relacionados ao Pronac 140398 - como recibos, extratos bancários e notas fiscais (Peça 61 dos autos - SEI 0654919) - não houve encaminhamento de documentação apta e suficiente para a comprovação efetiva das ações pactuadas retromencionadas, ou seja, aquelas que atestam o real e adequado cumprimento do objeto e dos objetivos pactuados (gratuidade para acesso às atividades desenvolvidas, medidas de acessibilidade física, clipping de imprensa divulgando e repercutindo as ações do projeto cultural, entre outros) .
9.	O técnico responsável pela elaboração do documento informou, ainda, sobre a tentativa de localizar registros da realização do evento na rede mundial de computadores, sem, contudo, obter resultados quanto à execução do projeto cultural ao qual se destinariam os recursos angariados com a autorização do MinC.
10.	Feitas essas considerações, entendo que, ante a ausência de comprovação da realização do evento na forma prevista, cabe a devolução integral do valor captado.
11.	Diante do exposto, este membro do Ministério Público de Contas manifesta-se de acordo com a proposta de julgar irregulares as contas dos responsáveis e aplicar-lhes multa, pugnando, contudo, pela condenação à devolução do valor de R$ 109.669,23.
 
É o Relatório.

não há.

Procurador Sergio Ricardo Costa Caribé.

TOMADA DE CONTAS ESPECIAL. LEI ROUANET. OMISSÃO NO DEVER DE PRESTAR DE CONTAS. AUSÊNCIA DE COMPROVAÇÃO DA BOA E REGULAR UTILIZAÇÃO DOS RECURSOS CAPTADOS. REVELIA DE UM DOS RESPONSÁVEIS. CONTAS IRREGULARES. DÉBITO. MULTA.

TOMADA DE CONTAS ESPECIAL (TCE)

Secretaria de Controle Externo de Tomada de Contas Especial (SecexTCE).

Atuo força do Art. 18 da Resolução nº  175, 25 de maio de 2005.
Nesta tomada de contas especial, verificou-se a omissão no dever de prestar contas e a ausência de comprovação da boa e regular aplicação dos recursos federais captados, mediante incentivo fiscal da Lei Rouanet, pela Casa da Cultura Produções e Eventos Ltda. Os recursos se destinavam à apresentação de companhias ou de escolas de dança locais e regionais no âmbito do projeto "Festival de Dança em Belo Horizonte/MG", aprovado e autorizado pelo Ministério da Cultura, no valor de R$ 143.514,80, dois quais R$ 109.669,23 foram efetivamente captados.  Vejamos.
Foram chamados aos autos a entidade, Alisson da Silva Oliveira e Arthur Borlot Falcão, na condição de dirigentes, pelas seguintes irregularidades (peça 28, p. 6/9) :
0. Citação da entidade e de seus dirigentes em solidariedade:
Irregularidade: não comprovação da boa e regular aplicação dos recursos federais repassados com amparo no Pronac 14-0398, em face da omissão no dever de prestar contas dos valores transferidos.
0. Audiência dos dirigentes da entidade:
Irregularidade: não cumprimento do prazo originalmente estipulado para prestação de contas do projeto incentivado, cujo prazo encerrou-se em 30/1/2017.
O responsável Arthur Borlot Falcão permaneceu silente, tornando-se revel. Os demais responderam os ofícios de citação e de audiência em conjunto.
Os documentos recebidos foram submetidos à Secretaria Especial de Cultura. Em resposta, a Assessoria Especial de Controle Interno do Ministério do Turismo (onde se encontra atualmente a secretaria) relatou não ter ficado comprovada a boa e regular aplicação dos recursos repassados ao município. O tomador de contas concluiu:
0. Há despesas registradas nos extratos bancários que não constam da relação de pagamentos e que não possuem comprovantes de pagamentos, no valor de R$ 37.330,37.
0. Constam despesas não previstas no orçamento aprovado, no valor de R$ 57.000,00.
0. Verifica-se a concentração de contratação de serviços e aquisição de itens em poucos fornecedores, o que, no entanto, não fere o § 3º do art. 11 da IN MCID 2/2019.
Diante disso, a Secretaria de Controle Externo de Tomada de Contas Especial (SecexTCE) propõe julgar irregulares as contas ora analisadas, com a cobrança de débito e da multa prevista no art. 57 da Lei nº  8.443, de 1992. No entanto, afasta parte do débito de R$ 94.330,37 apontado pelo tomador de contas, indicando o valor de R$ 62.077,22.
0. Abateu R$ 14.253,15, uma vez que o ministério não demonstrou certeza quanto à irregularidade relacionada a este valor. 
0. Também abateu os valores de R$ 10.000,00 e de 8.000,00 impugnados pelo ministério por não corresponderem a despesas exatamente coincidentes com o objeto aprovado, a apresentação de "Companhias e/ou escolas de Dança" (sic) , e porque as empresas contratadas não eram nem companhias nem escolas de dança. A unidade técnica argumentou que as empresas contratadas estavam habilitadas a contratar dançarinos.
0. Em relação à audiência decorrente da omissão no dever de prestar contas, a unidade técnica conclui que não foram apresentados fatos ou circunstâncias que justificassem não ter sido cumprido o prazo acordado.
O Ministério Público diverge parcialmente da proposta oferecida pela unidade técnica, por entender que o débito deve abranger o valor total captado. Apesar de haver a comprovação de parte da execução financeira da avença, não constariam dos autos elementos que demonstrassem a efetiva execução do objeto pactuado, em desconformidade com norma aplicável. Pelo contrário, haveria indícios de que o evento referido nos documentos apresentados pelos responsáveis não corresponderia ao objeto do projeto aprovado. O Parquet destaca o seguinte trecho da resposta do Ministério do Turismo à diligência mencionada (peça 74, p. 14/15) :
12. Isto posto, procedeu-se à análise da documentação denominada "prestação de contas final" pela entidade proponente, anexada ao SALIC e remetida ao TCU, quando na tomada de contas especial. Assim, verificou-se que tal documentação é composta exclusivamente por imagens de arte gráfica das peças supostamente produzidas para a divulgação do projeto cultural (cartaz e banner) , bem como por quinze fotografias disponibilizadas e algumas informações apresentadas textualmente. As imagens encaminhadas revelam pessoas reunidas em local público (aparentemente em um bloco de rua, pois usavam abadás) , sem qualquer referência ao projeto cultural em análise ou ao local e à data de realização, exceto por algumas fotografias em que foliões empunhavam o referido banner confeccionado.
Acolho a proposta oferecida pela unidade técnica, com o reparo indicado pelo Ministério Público, tomando as análises apresentadas, no que cabem, como razão para decidir.
Face ao exposto, Voto por que o Tribunal adote o Acórdão que ora submeto à consideração deste Colegiado.
TCU, Sala das Sessões, em 29 de junho de 2021.
RAIMUNDO CARREIRO 
Relator